【裁判字號】    90,易,195
【裁判日期】    901130
【裁判案由】    賭博
【裁判全文】
臺灣士林地方法院刑事判決                            九十年度易字第一九五號
    聲  請  人  臺灣士林地方法院檢察署檢察官
    被      告  乙○○
右列被告因賭博案件，經檢察官聲請以簡易判決處刑（八十九年度偵字第七０二六號
），本院內湖簡易庭認為不得以簡易判決處刑（八十九年度湖簡字第五五二號），應
適用通常程序審判，本院判決如左：
    主  文
乙○○共同違反未依電子遊戲場業管理條例規定辦理營利事業登記者，不得經營電子
遊戲場業之規定，累犯，處有期徒刑參月，如易科罰金以參佰元折算壹日。
扣案之電動賭博機具「小瑪莉」、「小瑪莉變異體虎霸王」各壹台（含ＩＣ板各壹塊
）、電子遊戲機「麻將」貳台（含ＩＣ板貳塊）、「彈珠」肆台（含ＩＣ板肆塊）及
賭資新臺幣壹萬零柒佰拾元，均沒收。
    事  實
一、乙○○於民國八十二年間，因犯竊盜罪，經台灣高等法院高雄分院以八十一年度
    訴字第二四六二號判處有期徒刑一年四月，刑前強制工作三年，嗣經最高法院以
    八十二年度台上字第五四五四號駁回上訴確定；又因違反麻醉藥品管理條例案件
    ，判處有期徒刑四月確定，經定應執行刑結果，應執行有期徒刑一年六月，刑前
    強制工作三年確定，於八十六年四月十八日縮短刑期假釋出監，八十六年七月三
    十日縮刑期滿執行完畢（構成累犯）。乙○○另於八十八年間，因犯賭博罪，經
    本院以八十八年度湖簡字第三八六號判處罰金新台幣（下同）一萬五千元確定，
    於八十九年五月五日執行完畢。
二、乙○○在台北縣汐止市○○○路三十七巷十一號（聲請簡易判決處刑書漏載）一
    樓開設「福記書局」，明知未依電子遊戲場業管理條例第十五條之規定向主管機
    關辦理營利事業登記，不得經營電子遊戲場業，竟自八十九年四月間起，與真實
    年籍姓名不詳之成年男子三人基於共同犯意之聯絡，由乙○○在所經營之福記書
    局擺設電子遊戲機「彈珠台」四台，並由該三名男子寄放電子遊戲機「麻將」二
    台，供人打玩。乙○○承前開犯意，另並共同基於與不特定人賭博財物之概括犯
    意聯絡，由該三名男子自八十九年四月間起提供電動賭博機具「小瑪莉」乙台，
    自八十九年七月中旬起提供電動賭博機具「小瑪莉變異體虎霸王」乙台，擺設於
    上開所經營之福記書局之公眾得出入之場所，連續與不特定人賭博財物，其賭法
    為：凡與參賭博者，每次以十元硬幣投入機台內，每次可押不等之分數，如押中
    可得數倍不等之分數，反之則為機台所沒入，所得分數可換取現金退幣，並將透
    過電動賭博機具所得之金額，每星期與該三名成年男子三、七分帳，乙○○分三
    成，另三人分得七成。
三、嗣於八十九年七月二十一日（聲請簡易判決處刑書漏載）晚上八時四十五分，適
    有甲○○、庚○○、丁○○三人，在上開公眾得出入之場所福記書局，甲○○以
    電動賭博機具「小瑪莉」賭博財物，庚○○、丁○○分別打玩電子遊戲機「麻將
    」、「彈珠台」時，為警當場查獲，並扣得電動賭博機具「小瑪莉」、「小瑪莉
    變異體虎霸王」各乙台（含ＩＣ板各乙塊）、電子遊戲機「麻將」二台（含ＩＣ
    板二塊）、「彈珠」四台（含ＩＣ板四塊），及在「小瑪莉」機台內之硬幣十元
    ，並自其餘「麻將」、「彈珠台」機台內共起出乙○○所有之一萬零七百元。
四、案經台北縣政府警察局汐止分局報請台灣士林地方法院檢察署檢察官聲請簡易判
    決處刑，本院內湖簡易庭認為不得以簡易判決處刑，由本院依通常程序審判。
    理  由
一、訊據被告乙○○固坦承未依電子遊戲場業管理條例規定辦理營利事業登記，但矢
    口否認涉有右揭賭博犯行，辯稱：現場只有六台電動玩具機台，四台「彈珠台」
    都有插電（偵卷第二十四頁現場圖所示編號一至四），警察查獲之甲○○、庚○○、丁○○三人，都是在玩彈珠台，另有「小瑪莉變異體虎霸王」、「麻將」各
    乙台，均未插電營業（前開現場圖編號七、八），虎霸王可以投幣及退幣，客人
    來打玩均不能換現金或獎品云云。惟查：
  (一)被告在所經營公眾得出入之場所福記書局內，如偵卷第二十四頁警製現場圖所示
    編號一至四部分，擺設有四台「彈珠台」，編號五擺設「小瑪莉」乙台，編號六
    擺設「麻將」乙台，編號七、八擺放「小瑪莉變異體虎霸王」、「麻將」各乙台
    ，「小瑪莉」可投幣及退幣等情，業據證人即在現場之甲○○、庚○○、丁○○
    、己○○、戊○○、警員丙○○各結證在卷，並當場扣得電動賭博機具「小瑪莉
    」、「小瑪莉變異體虎霸王」各乙台（含ＩＣ板各乙塊）、電子遊戲機「麻將」
    二台（含ＩＣ板二塊）、「彈珠」四台（含ＩＣ板四塊），另有在「小瑪莉」機
    台內之硬幣十元，並自其餘「麻將」、「彈珠台」機台內共起出乙○○所有之一
    萬零七百元扣案可資佐證。
  (二)質之證人即查獲本案之台北縣警察局汐止分局社后派出所警員丙○○結證稱：現
    場有八台機台，位置如偵卷第二十四頁現場圖所示，編號一至四為「彈珠台」，
    另有二台「麻將」、乙台「小瑪莉」、乙台「小瑪莉變異體虎霸王」，甲○○在
    玩「小瑪莉」，丁○○在玩「彈珠台」，庚○○在玩「麻將」，只有乙台「彈珠
    台」未插電而已（本院九十年十月十七日訊問筆錄）。證人甲○○證述：伊玩「
    小瑪莉」，是以十元硬幣投入投幣口，每次可以一比五押注，如押中可得數倍不
    等之分數，反之則為機台所沒入，所得分數可換取現金退幣等語明確（偵卷第九
    頁正面），與證人即觀看甲○○把玩之友人己○○、戊○○所述：甲○○在編號
    五位置玩「小瑪莉」等語互核相符（本院九十年十月十七日訊問筆錄）。又證人
    庚○○結證：伊在現場圖所示編號六位置玩「麻將」，玩時機台就有插電等情（
    偵卷第十頁以下、第七十二頁背面、本院九十年十月十七日訊問筆錄），證人丁○○則結證稱：伊在現場圖所示編號三或四位置玩「彈珠台」，當時機台有插電
    等語在卷（偵卷第十二頁以下、第七十二頁背面、本院九十年十月十七日訊問筆
    錄）。查證人丙○○為依法執行職務員警，與被告並無怨隙，衡情應無設詞構陷
    被告入罪之必要，且其所述與證人甲○○、己○○、戊○○、庚○○、丁○○所
    證內容均相符，並與台北縣警察局臨檢紀錄表、電動玩具保管清單所示內容為扣
    得八台機台之情節一致，被告亦自承現場圖所示編號七、八位置擺有「小瑪莉變
    異體虎霸王」及「麻將」各乙台，足認上開證人之證言均與事實相符，本件事證
    明確，被告所辯委不足採，其犯行洵堪認定，應依法論科。
二、按電子遊戲場業管理條例第十五條規定：「未依本條例規定辦理營利事業登記者
    ，不得經營電子遊戲場業。」，違反該條之規定者，處行為人一年以下有期徒刑
    、拘役或科或併科五十萬元以上二百五十萬元以下罰金，復為同條例第二十二條
    所明定。另依同條例第四條第一項規定：「本條例所稱電子遊戲機，指利用電、
    電子、電腦、機械或其他類似方式操縱，以產生或顯示聲光影像、圖案、動作之
    遊樂機具，或利用上述方式操縱鋼珠或鋼片發射之遊樂機具。但未具影像、圖案
    ，僅供兒童騎乘者，不包括在內。」觀之，只須符合上開所謂「利用電、電子、
    電腦、機械或其他類似方式操縱，以產生或顯示聲光影像、圖案、動作之遊樂機
    具，或利用上述方式操縱鋼珠或鋼片發射之遊樂機具，具有影像、圖案、且非僅
    供兒童騎乘者」，即屬該條例所稱之電子遊戲機，至同條第二項所謂之「前項電
    子遊戲機不得有賭博或妨害風化之設計及裝置」及同條例第三條有關「本條例所
    稱電子遊戲場業，指設置電子遊戲機供不特定人益智娛樂之營利事業」之規定，
    旨在維護社會安寧、善良風俗、公共安全及國民身心健康，將電子遊戲場業納入
    行政機關之有效管理，對電子遊戲機之設計及裝置，特設之禁止規定，並非謂有
    此設計及裝置者，即非屬電子遊戲機。如有違反，本諸舉輕明重之法理，除應依
    該條例第二十二條之規定論處外，更應依刑法相關罪章（賭博或妨害風化）予以
    追訴處罰，非謂電子遊戲機如有賭博或妨害風化之設計及裝置者，即無該條例之
    適用，否則，經營益智娛樂之營利事業予以管理，擺設賭博或妨害風化設計及裝
    置之電子遊戲機供人打玩營業者，反不予管理，豈符立法本意，故未依該條例規
    定辦理營利事業登記而經營電子遊戲場業者，不論其擺設之電子遊戲機是否經中
    央主管機關評鑑、分類及公告，是否有賭博及妨害風化之設計及裝置，均屬違反
    該條例第十五條之規定，應依同條例第二十二條處罰。次按所謂電子遊戲場「業
    」，指「業務」而言。刑法上所謂業務，係以事實上執行業務者為標準，指以反
    覆同種類之行為為目的之社會的活動而言；執行此項業務，縱令欠缺形式上之條
    件，仍無礙於業務之性質。因此不論該事業是否「專營」電子遊戲場業，亦不問
    經營是否需達「一定之規模」，即使於原本所營事業外，兼營電子遊戲場業，或
    所經營之電子遊戲場不具相當之規模，亦無礙於電子遊戲場業管理條例相關規定
    之適用。故商業登記法第四條所規定之小規模商業，縱得免依該法申請商業登記
    ，但如未依電子遊戲場業管理條例辦理營利事業登記，仍不得經營電子遊戲場業
    ，自不待言，否則，業主為逃避該條例之規範、處罰，儘可以「兼營」或「小規
    模」等經營方式為之，將出現管理及規範上之漏洞，反而無法有效達成立法之目
    的，亦與電子遊戲場業管理條例之立法意旨有違（最高法院九十年度台非字第二
    七六號、第二九九號、第三０二號判決參照）。
三、被告與真實年籍姓名不詳之成年男子三人，未依電子遊戲場業管理條例第十五條
    之規定，向主管機關辦理營利事業登記，即在所營之福記書局擺設電子遊戲機「
    麻將」二台、「彈珠台」四台，並提供電動賭博機具「小瑪莉」乙台、「小瑪莉
    變異體虎霸王」乙台與不特定之人賭博財物，核被告所為，係犯刑法第二百六十
    六條第一項前段及電子遊戲場業管理條例第二十二條之罪。檢察官聲請簡易判決
    處刑書雖認被告犯刑法第二百六十七條之常業賭博罪，惟已據檢察官於九十年五
    月三十一日蒞庭時當庭更正。被告先後多次賭博犯行，時間緊接，觸犯構成要件
    相同之罪名，顯係基於概括犯意反覆為之，為連續犯，應依刑法第五十六條之規
    定論以一罪，並加重其刑。被告以違反電子遊戲場業管理條例第十五條規定之方
    法，用以犯連續賭博罪，其所犯電子遊戲場業管理條例第二十二條之罪與刑法第
    二百六十六條第一項前段之罪間有方法結果之牽連關係，應從一重之電子遊戲場
    業管理條例第二十二條規定處斷。被告與真實年籍姓名不詳之三名成年男子間，
    有犯意之聯絡及行為之分擔，均為共同正犯。查被告有事實欄所載之犯罪科刑執
    行情形，此有台灣高等法院檢察署刑案紀錄簡覆表、台灣高等法院被告全國前案
    紀錄表在卷可佐，其受有期徒刑之執行完畢後，五年以內再犯電子遊戲場業管理
    條例第二十二條之有期徒刑以上之罪，係屬累犯，此部分應依刑法第四十七條之
    規定加重其刑。爰審酌被告之素行、犯罪之動機、目的、犯罪時間達三個月、利
    用書局型態未依法辦理登記即兼營電子遊戲場業，並擺設電動賭博機具，助長社
    會賭風、犯罪後飾詞否認之態度等一切情狀，量處如主文所示之刑。按行為後法
    律有變更者，適用裁判時之法律，刑法第二條第一項前段定有明文；次按中華民
    國刑法第四十一條業於九十年一月十日公布修正，並於同年一月十二日生效，該
    條第一項規定：「犯最重本刑為五年以下有期徒刑以下之刑之罪，而受六個月以
    下有期徒刑或拘役之宣告，因身體、教育、職業、家庭之關係或其他正當事由，
    執行顯有困難者，得以一元以上三元以下折算一日，易科罰金。但確因不執行所
    宣告之刑，難收矯正之效，或難以維持法秩序者，不在此限。」又前述易科罰金
    之折算標準，業據罰金罰鍰提高標準條例第二條前段規定，就其原定數額提高為
    一百倍折算一日。本件被告犯罪後，刑法第四十一條規定業經修正公布，已如前
    述，經比較新舊法結果，諭知易科罰金之折算標準並無不同，依刑法第二條第一
    項前段規定，應適用裁判時之新法而諭知易科罰金之折算標準。
四、扣案之電動賭博機具「小瑪莉」、「小瑪莉變異體虎霸王」各乙台（含ＩＣ板各
    乙塊），應依刑法第二百六十六條第二項規定宣告沒收。另扣案之電子遊戲機「
    麻將」二台（含ＩＣ板二塊）、「彈珠」四台（含ＩＣ板四塊），係被告未依電
    子遊戲場業管理條例規定辦理營利事業登記，而經營電子遊戲場業所用之物，且
    為被告所有，業據被告供明在卷，爰依刑法第三十八條第一項第二款規定宣告沒
    收。至扣案之賭資一萬零七百十元，其中十元部分，因證人甲○○證稱已投入十
    元把玩電動賭博機具「小瑪莉」乙次（偵卷第八頁背面），此部分應依刑法第二
    百六十六條第二項規定宣告沒收；至其餘一萬零七百元，因警方查獲本案時，並
    未區分係自何機台內起出，業據證人丙○○證述在卷，復查無其他證據足資認定
    為在賭檯處之財物，惟其係被告未依電子遊戲場業管理條例規定辦理營利事業登
    記，而經營電子遊戲場業所得之物，爰依刑法第三十八條第一項第三款宣告沒收
    。
據上論斷，應依刑事訴訟法第四百五十二條、第二百九十九條第一項前段，電子遊戲
場業管理條例第二十二條，刑法第二條第一項前段、第十一條前段、第二十八條、第
二百六十六條第一項前段、第五十五條、第四十七條、第四十一條第一項前段、第三
十八條第一項第二款、第三款、第二百六十六條第二項，罰金罰鍰提高標準條例第一
條前段、第二條，判決如主文。
本案經檢察官吳怡明到庭執行職務。
中      華      民      國      九十      年      十一    月    三十    日
                                      臺灣士林地方法院刑事第四庭
                                          法  官
如不服本判決，應於判決送達後十日內，向本院提出上訴狀。
附錄本案論罪科刑法條：刑法第二百六十六條第一項前段、電子遊戲場業管理條例第
二十二條


司法院資訊處製作；財團法人民間司法改革基金會備份。
